【裁判字號】    98,交抗,2154
【裁判日期】    980914
【裁判案由】    違反道路交通管理處罰條例
【裁判全文】
臺灣高等法院交通事件裁定            98年度交抗字第2154號
抗   告   人
即原處分機關  交通部公路總局新竹區監理所中壢監理站
受 處  分 人  甲○○
上列抗告人因違反道路交通管理處罰條例案件，不服臺灣桃園地
方法院中華民國98年8月11日所為裁定（98年度交聲字第1959號
），提起抗告，裁定如下：
    主  文
抗告駁回。
    理  由
一、原處分意旨略以：受處分人甲○○於民國98年7月26日凌晨5
    時42分許，駕駛車牌號碼5N-0681 號自用小客車，行經桃園
    縣楊梅鎮○○路○段106號前，經桃園縣政府警察局楊梅交通
    小隊警員查獲「酒後駕車經呼氣測試酒測值為0.34mg/L核定
    0.25mg/L超出0.09mg/L（禁駛）」，違反道路交通管理事件
    ，以桃警局交字第DB0000000 號通知單（下稱原舉發單）當
    場舉發，並移送交通部公路總局新竹區監理所中壢監理站（
    下稱原處分機關）處理，嗣由原處分機關於98年7月27 日依
    道路交通管理處罰條例第35條第1項第1款及違反道路交通管
    理事件統一裁罰基準及處理細則第43、44、67條規定，以壢
    監裁字第裁53-DB0000000號違反道路交通管理事件裁決書（
    下稱原裁決書），認定受處分人「汽車駕駛人酒精濃度超過
    規定標準（0.25-0.4）」而裁處罰鍰新臺幣（下同）1萬9,
    500元，吊扣駕駛執照12 個月，並施以道路交通安全講習之
    處分等語。
二、原裁定意旨略以：依修正前道路交通管理處罰條例第68條原
    係規定：「汽車駕駛人因違反本條例及道路交通安全規則之
    規定，受吊扣或吊銷駕駛執照處分時，吊扣或吊銷其持有各
    級車類之駕駛執照」，修正後則係規定：「汽車駕駛人，因
    違反本條例及道路交通安全規則之規定，受吊銷駕駛執照處
    分時，吊銷其持有各級車類之駕駛執照」，經與修正前條文
    比較，可知乃係將原條文中「吊扣或」3 字刪除，而僅餘現
    行之「吊銷」，則依「明示其一，排除其他」之法理，現行
    之上開規定應係明示排除「吊扣駕駛執照處分時，吊扣其持
    有各級車類之駕駛執照」之規定，而僅餘「吊銷駕駛執照處
    分時，始吊銷其持有各級車類之駕駛執照」之規定。另依道
    路交通安全規則第53條、道路交通管理處罰條例第21條、第
    21條之1、第22條就駕駛執照分類之規定可知，並無所謂「
    一人一照」之情形，雖道路交通安全規則第61條規定汽車駕
    駛人取得高一級車類之駕駛資格者，應換發駕駛執照，然此
    係為行政管理之方便而設之規定，若因該規定即謂領有較高
    級之職業大貨車駕駛執照者，因無較低一級之小型車駕駛執
    照可供吊扣，則需繳送職業大貨車駕駛執照以供吊扣，則道
    路交通安全規則第61條顯然與母法即道路交通管理處罰條例
    有違，不僅不當限制受處分人之權利，並使上開修正後道路
    交通處罰條例第68條規定無適用之餘地。故認原處分關於裁
    處受處分人罰鍰並施以道路安全講習部分，固無違誤，惟就
    吊扣受處分人駕駛執照12個月部分，於法尚有未洽，因而將
    原處分撤銷，並自為裁定受處分人處罰鍰1萬9500 元，並應
    接受道路安全講習等語。
三、抗告意旨略以：駕駛人使用較高等級駕駛執照駕駛次等級之
    車輛違規時，若未能吊扣其所駕駛之該等級車輛之駕駛執照
    ，無異宣告免除持有較高等級駕駛執照之駕駛人駕駛次等級
    車輛違規時吊扣執照之處罰，並有鼓勵社會大眾多考高等級
    之駕駛執照，即可多次違規，顯有違公平原則云云。經查：
(一)按汽車駕駛人飲用酒類或其他類似物後其吐氣所含酒精濃度
    超過每公升0.25毫克以上，不得駕車；又汽車駕駛人，駕駛
    汽車經測試檢定有酒精濃度超過規定標準者，處新臺幣1萬
    5千元以上6萬元以下罰鍰，並當場移置保管該汽車及吊扣其
    駕駛執照1年；又汽車駕駛人有第35條第1項規定之情形者，
    應接受道路交通安全講習；又汽車駕駛人，因違反本條例及
    道路交通安全規則之規定，受吊銷駕駛執照處分時，吊銷其
    持有各級車類之駕駛執照，此分別為道路交通安全規則第11
    4條第2款、道路交通管理處罰條例第35條第1項第1款、第24
    條第1項第2款及第68條亦定有明文。
(二)本件受處分人甲○○於98年7月26日凌晨5時42分許，飲酒後
    呼氣酒精濃度已達到規定標準以上，猶駕駛車號5N-068號自
    用小客車於道路，嗣行經桃園縣楊梅鎮○○路○段106號前，
    為警攔檢查獲，並經測試受處分人之呼氣酒精濃度測定值達
    每公升0.34毫克，業已超出規定標準，此為受處分人所不否
    認，並有桃園縣政府警察局桃警局交字第DB0000000號舉發
    違反道路交通管理事件通知單1紙在卷可參（見原審卷第8頁
    反面），是受處分人之上開交通違規事實，應堪認定。
(三)原處分機關於受處分人無普通小型車駕駛執照可供吊扣時，
    吊扣受處分人職業大貨車之駕駛執照，雖可達成限制受處分
    人繼續駕駛自用小客車之目的，惟亦同時限制受處分人駕駛
    其他種車輛之權利，使用之手段顯逾其所欲達到之目的，已
    欠缺比例性。又受處分人雖擁有其他種車輛之駕駛資格，惟
    其於酒後駕駛自用小客車時，所造成用路安全之危險性，與
    僅擁有普通小型車駕駛執照者所造成之危險性，並無不同，
    卻受到吊銷其他種類之駕駛資格之處分，相較一般擁有普通
    小型車駕駛執照者僅吊扣其普通小型車駕駛資格，顯係就相
    同案件為不同之處理。本件受處分人之違規行為係發生於98
    年7月26日，依修正後之道路交通管理處罰條例第68條之規
    定，既已將「吊扣」部分刪除，駕駛人受吊扣駕駛執照處分
    時，應不再吊扣其持有各級車類之駕駛執照，故原處分機關
    於作成吊扣駕駛執照處分時，應就行為人所應吊扣之駕駛執
    照種類予以限定，僅限制其駕駛普通小型車之權利。是受處
    分人既領有職業大貨車駕駛執照，並為駕駛自用小客車之憑
    據，而無普通小型車駕駛執照可供吊扣，倘原處分機關因而
    逕行吊扣受處分人之職業大貨車駕駛執照，顯已逾越修正後
    道路交通管理處罰條例第68條之規範意涵及範圍，且對其工
    作權造成極大之損害。
四、綜上所述，原審以原處分機關吊扣受處分人職業大貨車駕駛
    執照12個月部分，與道路交通管理處罰條例第68條之規定有
    違，將原處分撤銷，並自為裁定受處分人汽車駕駛人，駕駛
    汽車測試檢定酒精濃度超過規定標準，處罰鍰1萬9500元，
    並應接受道路安全講習等情，經核並無違誤。是原處分機關
    就此提起抗告，指摘原裁定不當，為無理由，應予駁回。
據上論結，應依道路交通案件處理辦法第26條，刑事訴訟法第41
2條，裁定如主文。
中    華    民    國    98    年    9     月    14    日
                  刑事第十五庭審判長法  官  蘇隆惠
                                    法  官  吳炳桂
                                    法  官  賴邦元
以上正本證明與原本無異。
不得再抗告。
                                    書記官  楊妙恩
中    華    民    國    98    年    9     月    15    日


司法院資訊處製作；財團法人民間司法改革基金會備份。
